---
title: "Test"
output: html_notebook
---

## 1.

Nacteni dat
```{r}
library(readxl)
data <- read_xlsx('p5.xlsx')
# View(data)
opo <- data$opotrebenie
```
Tabulky
```{r}
# absolutni poc, oba slopce
apply(data, 2, table)
# relativni poc, jen opotrebeni
table(data$opotrebenie) / length(data$opotrebenie)
```

Charakteristiky

Mean, median i modest maji podobnou hodnotu. Smerodatna odchylka je mensi vzhledem k max-min hodnote. Data nejsou
"divoka". Data nejsou úplne symetrická, ale vychýlená do doprava (zaporna skewness).
Zároveň jsou o něco více zploštělá (skewness). Teoreticky by se mohlo jedna o normalini distribuci.
```{r}
min(opo); max(opo)
mean(opo)
median(opo)

library(modeest)
mfv(opo)
```
```{r}
var(opo)
sqrt(var(opo))

library(e1071)
skewness(opo) # sikmost
kurtosis(opo) # spocatost
```

Ploty

Histogram vypada na normalni rozdeleni.
```{r}
library(ggplot2)
library(vioplot)
# library(MASS)
# library(RColorBrewer)

hist(opo)
```
Stehne tak i box plot vypada normalne. Hodnoty jsou lehce posunute doprava (shoduje se se skewness). Nejsou tu zadne vybocujici hodnoty.
```{r}
boxplot(opo, horizontal=T)
```
Pri vykresleni po miste mereni maji vsechny tri kategorie podobny tavr boxplotu, ale je mezi nimi videt rozdil. 2 a 3 vypadaji nejvice odlisne, maji jinde median, u 2 se hodnoty drzi vice stredu, u 3 jsou vice roztahle do sirky.
```{r}
boxplot(opo~data$miesto, col=c('blue', 'red', 'green'), horizontal=T)
```
U violinplotu se vizualne nejvice odlisuje 3.
```{r}
vioplot::vioplot(opo~data$miesto, main='Vio plot')
```

## 2.

Test na normalitu

Data jsou normalne rozdelena, p-hodnota je > 0.05.
```{r}
shapiro.test(opo)
```

Intervalovy odhad  - stredni hodnota
```{r}
t.test(opo, conf.level = 0.90)$conf.int
t.test(opo, conf.level = 0.90, alternative="less")$conf.int  # pravostranny <-inf, k>
```

Intervalovy odhad - disperze
```{r}
library(EnvStats)
varTest(opo, alternative = "two.sided", conf.level = 0.90)$conf.int
varTest(opo, alternative = "less", conf.level = 0.90)$conf.int
```

## 3.
Porovnani 2 verzi
```{r}
mu <- 80
sd <- 10
```
Test na normalitu. P-hodnota je > 0.05, jedna se o normalni rozdeleni.
```{r}
shapiro.test(opo)
```

H0: mu_new == mu_old (mu_new < mu_old); H1: mu_new > mu_old.
Pouzivama odchylku, sedi i na nova data. P-hodnota je vetsi jak 0.05, novy plast se opravdu zlepsil.
```{r}
# odchylka na tyto data sedi, pouzijeme ji
varTest(opo, sigma.squared = 10*10)
```
```{r}
# test, kdy sd nezname
# t.test(opo, mu = mu, alternative = 'less')$p.value
library(DescTools)
ZTest(opo,mu=mu,sd_pop=10, alternative = 'greater')
```

## 4.

Nahodnost mereni. Podle obou testu byla mereni opravdu nahodna.
```{r}
library(randtests)
runs.test(opo, plot = F) # spojity
turning.point.test(opo) # periodicita
```

Neparametricky test.

I neparametricky test ma stejne vysledky.
```{r}
library(BSDA)
SIGN.test(opo, md = mu, alternative = 'greater')
```

## 5.

ANOVA

```{r}
miesto <- factor(data$miesto)
miesto1 <- subset(data, data$miesto == 1)
miesto2 <- subset(data, data$miesto == 2)
miesto3 <- subset(data, data$miesto == 3)
```

1. normalita a disperze test

Vse je normalni, homogenita disperze taky Ok.
```{r}
tapply(data$opotrebenie, data$miesto, shapiro.test)
```
```{r}
bartlett.test(data$opotrebenie, miesto)
```
2. ANOVA

Potvrzuji H0, mista nemaji statisticky vliv na opotrebeni.
```{r}
anova <- aov(data$opotrebenie~miesto)
summary(anova)
```
I tuckey ukazuje, ze opravdu ty tri mista od sebe nelisi statisticky.
```{r}
tpt <- TukeyHSD(anova)
tpt
```
3.grafy
Confidence level se prekriva.

Dalsi grafy jsou v uvodu (violin a boxplot).
```{r}
plot(tpt)
```
