---
title: "Exercise2"
output: html_notebook
---

# Rozdeleni pravdepodobnosti
```{r}
library(latexpdf)
library(latex2exp)
```
### Prikazy pro rozdeleni
na zacatku pismeno d, kdyz pravdepodobnosti P(x=i) = pi
na zacatku pismeno p, kdyz pravdepodobnost P(X<=i)
q je pro qvantil
r pro random numbers

## Binomicke rozdeleni (diskretni), Bi(n, p)
n krat opakuju pokus,
n - pocet pokusu,
p - pravdepodobnost vyskytu jevu v 1 pokusu

### PR
Ucinnost antibiotika je 80 %. Podavame ho 10 pac na oddeleni. Zratajte pravdepodobnosti:

1. vsichni se vyleci P(X=10)
```{r}
n <- 10
dbinom(10, 10, 0.8)
```


2. prave 7 se vyleci P(X=7)
```{r}
dbinom(7, 10, 0.8)
```
4. max 8 se vyleci (P<=8)
```{r}
pbinom(8, 10, 0.8)
```
5. aspon 5 se vyleci (P>=5)
stejny jako 1 - P(<=4)
```{r}
1 - pbinom(4, 10, 0.8)
pbinom(4, 10, 0.8, lower.tail = F) # pozor na definici
```

tabulka rozdeleni pravdepodobnosti
```{r}
xb <- 0:10
hustotab <- dbinom(xb, 10, 0.8)
(tabulka <- data.frame(hodnota = xb, pravd = hustotab))
sum(hustotab)
```
graf rozdeleni pravdepodobnosti
```{r}
barplot(tabulka$pravd, main = "Binomicke rozdeleni", xlab = "hodnota", ylab = "pravdepodobnost", col = 'red', names.arg = tabulka$hodnota)
```
## Hypergeometricke rozdeleni (diskretni), Hg(m, n, k)
celkem n objektu s vlatnosti A je tam m prvku, z nich vyberu celkem N

da se aproximovat binomickym

### PR
Student se nauci na zkousku 12 z 20. Test obsahuje (nahodny vyber) 5 otazek.
m = 12 pocet se sledovanou vlastnosti
n = 8 pocet bez lastnosti ()
k = 5 kolik vyberu celkem objektu

1. student udela zkousku - zodpovi aspon 3
P(X>=3), co je P(X<=2)
```{r}
phyper(2, 12, 8, 5, lower.tail = F)
```
2. student dostane A (vsech 5 dobre)
```{r}
dhyper(5, 12, 8, 5)

```
student neudela zkousku (max 2 otazky), 0, 1, 2

```{r}
phyper(2, 12, 8, 5)
```
Tabulka a graf rozdeleni pravdepodobnost

```{r}
xh <- 0:5
hustotah <- dhyper(xh, 12, 8, 5)
(tabulka <- data.frame(hodnota = xh, pravd = hustotah))
sum(hustotah)
```

## Poissonovo rozdeleni
ma jen jeden parametr lam - stredni hodnota, ocekavana
teorie hramad obsluhy
ridke jevy

### PR
na samoobsluznou linku 20 lidi za hodinu.

vypocitejte pravd, ze za 15 min prijde 1 clovek. (20/60) * 15

```{r}
dpois(1, 5)
```

za 5 min nikdo neprijde (20/60) * 5
```{r}
dpois(0, 5 / 3)
```
za 10 min aspon 10 lidi (20/60) * 10

```{r}
ppois(9, 10 / 3, lower.tail = F)
1 - ppois(9, 10 / 3)
```

Tabulka a graf rozd pravd
lam = 20  a prvni 20 hodnot
```{r}
xp <- 0:20
hustotap <- dpois(xp, 20)
(tabulka <- data.frame(hodnota = xp, pravd = hustotap))
sum(hustotap)
```

```{r}
barplot(tabulka$pravd, main = "Poissonovo rozdeleni", xlab = "hodnota", ylab = "pravdepodobnost", col = 'red', names.arg = tabulka$hodnota)
```



### Empiricka distribucni funkce pro 10 000 cisel

```{r}
data <- rpois(100, 200)
plot(ecdf(data))
```

## Normalni Gaussovo (spojite) rozdeleni No(stredni, smer odchylka)
pomoci hustoty pravdepodobnosti a smer odchylky

### PR
Zivotnost baterek do mobilu se ridi norm rozdelenim se stredni hodnotou 8 roku a smer odchylkou 2 roky

kolik procent baterek je treba vymenit driv jak za 7 rokou.
```{r}
pnorm(7.5, mean = 8, sd = 2)
```

kolik procent baterek vydrzi rozpeti 7 - 9 roku
```{r}
pnorm(9, mean = 8, sd = 2) - pnorm(7, mean = 8, sd = 2)
```

kolik vydrzi vic jak 10 roku
```{r}
pnorm(10, mean = 8, sd = 2, lower.tail = F)
1 - pnorm(10, mean = 8, sd = 2)
```

za jakou dobu zivotnosti se da zarucit na 90 procent
dela se to jako 0.1 kvantil, nebo 0.9 kavntil s false tail
```{r}
qnorm(0.1, mean = 8, sd = 2)
qnorm(0.9, mean = 8, sd = 2, lower.tail = F)
```

Histogram a hustota normalneho N(0, 1), je to i normovany

overeni, jestli sou ty data normalni
```{r}
xx <- rnorm(500, 0, 1)
xxx <- seq(-3.5, 3.5, 0.01)
hist(xx, freq = F)
lines(xxx, dnorm(xxx, 0, 1), col="red")
```


## Exponencialni rozdeleni
analogie k poissonovu
zivotnost, spolehlivost
prevracena lambda

### PR
Delka zivotnosti PC je 2 roky

jaka je pravd, ze PC bude mit zivotnost aspon 1 rok
```{r}
pexp(1, rate = 1/2, lower.tail = F)
```
max 5 roku
```{r}
pexp(5, rate = 1/2)
```
S jakou prvad byste se zaruculi s p=0.05
tak dlouho vydrzi jen 5 procent
```{r}
qexp(0.05, rate = 1/2, lower.tail = F)
```
Kresleni hustoty
```{r}
x <- 0:5
plot(function (x) dexp(x, rate = 1))
```
DU v ais zadani