---
title: "Prvotni stat analyza"
output: html_notebook
---

Knihovny a data
```{r}
library(psych)
library(Hmisc)
library(FSA)
library(pastecs)
library(moments)

data <- readxl::read_xlsx('dataE.xlsx')
# View(data)
names(data)
dim(data)
str(data)
```
Zpracovani sloupce avg mes prijem
```{r}
plat <- data$mprij
plat
```
Min, MAX, stredni hodnota (aritmeticky prumer), prostedni (median), nejpocetnejsi (modus), harmonicky prumer, kvantily (0.25 kvantil, 0.5 kavntil (median), 0.75 je horni, nebo 3. kvantil). Str hod citlivy na vybocujici hodnoty, proto i median a modus
```{r}
min(plat)
max(plat)
mean(plat)
median(plat)
# tabulka pocetnosti
table(plat)
# tabulka rel pocetnosti
prop.table(plat)
# kumulaticni pocetnost
cumsum(table(plat))
cumsum(prop.table(plat))
```
Zpracovani dat tabulky
```{r}
# usporadani podle velikosti
sort(plat)
sort(plat)[10]

sum(plat == 1200)
sum(plat > 10000)
sum(data$vek < 40)

```
G mean, nema smysl
```{r}
geometric.mean(plat)
harmonic.mean(plat)
quantile(plat, 0.25)
quantile(plat, 0.5)
quantile(plat, 0.75)
```
Charakteristiky
```{r}
# odhad disperze

# smerodatna odchylka

# variacni rozptyly
max(plat) - min(plat)
range(plat)
diff(range(plat))

# kvartilove rozpeti
IQR(plat)

# outliers
# (1Q - 1.5 IQR, 3Q + 1.5IQR)

# sikmost, spicatost

```
Norm roz ma sikmost 0, spicatost 3
a3> 0, je vic doleva
a4 < 3 spicaty, a4> 3 plochy
```{r}
# sikmost
skew(plat) # psych, spis nee
skewness(plat) # toto ANO

# spicatost
kurtosi(plat) # ne
kurtosis(plat) # totok pouzivat, ANO

hist(plat)
```
Somulace rozdeleni, mi = 0, sigma = 1, 0.01, 20. Neni to uplne vypovidajici, nespolehat se.
```{r}
tmp <- rnorm(1000, 0, 1)
skewness(tmp)
kurtosis(tmp)

tmp <- rnorm(1000, 0, 0.01)
skewness(tmp)
kurtosis(tmp)

tmp <- rnorm(1000, 0, 20)
skewness(tmp)
kurtosis(tmp)
```
CHI 2 rozdeleni sikmi zprava, nesimetricky
```{r}
tmp <- rchisq(10000, 5)
skewness(tmp)
hist(tmp)
```
Sumarne statistiky
summary(plat)
describe(plat)
stat.desc(plat)
# summarize(plat)
```
Stat charakteristiky na podmnozinach
```{r}
tapply(plat, data$pohlavie, mean)
tapply(plat, data$vzdelanie, sum)
```
Ploty
```{r}
library(ggplot2)
library(vioplot)
library(MASS)
library(RColorBrewer)

# histogramy - tridni pocetnosti
histogram(plat)
hist(plat, breaks = 'sturges', col = 'lightblue', main = 'Histogram', ylab = 'pocetnost', freq = F) # relativni poc
lines(density(plat), col = 'red')

```
```{r}
muzi <- subset(plat, data$pohlavie == 'm')
zeny <- subset(plat, data$pohlavie == 'z')

par(mfrow = c(1, 2))
hist(muzi, breaks = 'sturges', col = 'lightblue', main = 'Histogram Muzi', ylab = 'pocetnost', freq = F, ylim = c(0, 0.0025)) # relativni poc
lines(density(muzi), col = 'red')

hist(zeny, breaks = 'sturges', col = 'lightblue', main = 'Histogram Zeny', ylab = 'pocetnost', freq = F, ylim = c(0, 0.0025)) # relativni poc
lines(density(zeny), col = 'red')
```
Box ploty
```{r}
par(mfrow = c(1, 1))
boxplot(plat, col='lightblue', ylab = 'prijem', main='Box plot')
```
```{r}
boxplot(plat~data$pohlavie, col=c('blue', 'red'), ylab = 'prijem', main='Box plot')
boxplot(plat~data$vzdelanie, col=c('blue', 'red', 'green'), ylab = 'prijem', main='Box plot')

```
```{r}
boxplot(plat~data$pohlavie + data$vzdelanie, col=c('blue', 'red'), ylab = 'prijem', main='Box plot')
boxplot(plat~data$vzdelanie + data$pohlavie, col=c('blue', 'red', 'green'), ylab = 'prijem', main='Box plot')

```
Violin ploty
```{r}
vioplot::vioplot(plat~data$vzdelanie + data$pohlavie, main='Vio plot')
boxplot(plat~data$vzdelanie + data$pohlavie, col=c('blue', 'red', 'green'), ylab = 'prijem', main='Vio plot')
```
```{r}
par(mfrow = c(1, 2))
boxplot(plat, col='lightblue', ylab = 'prijem', main='Box plot')
vioplot::vioplot(plat, main='Vio plot')
```
diamonds jen par hodnot, prvotni stat analyzu
cena vzhledem na ostatni faktory (color, quality, karat)
help - diamonds


