---
title: "Exercise 4"
output: html_notebook
---

# Intervaly spolehlivosti
alpha - sognificant level, 0.05

PR: Vyrobce uvadi, ze toner je potreba vymenit po 2500 zkopirovanych stran. Smer odchylka podle vyrobce je 30 stran. Mame mereni:
```{r}
x <- c(2445, 2450, 2453, 2462, 2463, 2463, 2466, 2471, 2474, 2475, 2475,
       2484, 2485, 2486, 2487, 2490, 2491, 2493, 2499, 2501, 2501, 2503,
       2504, 2505, 2505, 2506, 2506, 2507, 2509, 2511, 2511, 2513, 2514,
       2515, 2518, 2523, 2523, 2524, 2525, 2527, 2529, 2530, 2530, 2533,
       2535, 2536, 2537, 2539, 2560, 2571)
```

1. interval spolehlivosti pro mi, pokud sigma pozname
```{r}
# 95% oboustranny, vzorec
alpha <- 0.05
mi <- mean(x)
sigm <- 30
n <- length(x)

IS <- mi + c(-1, 1) * (qnorm(1 - alpha / 2)) * sigm / sqrt(n)
res <- c(lower = IS[1], mean = mi, upper = IS[2])
res
```
```{r}
# levostranny a pravostranny
ISl <- c(mi - (qnorm(1 - alpha)) * sigm / sqrt(n), Inf)
ISr <- c(-Inf, mi + qnorm(1 - alpha) * sigm / sqrt(n))
```
2. interval spolehlivosti pro mi, pokud sigma nepozname
```{r}
IS <- mi + c(-1, 1) * qt(1 - alpha / 2, n - 1) * sd(x) / sqrt(n)
ISl <- c(mi - qt(1 - alpha, n - 1) * sd(x) / sqrt(n), Inf)
ISr <- c(-Inf, mi + qt(1 - alpha, n - 1) * sd(x) / sqrt(n))
```
Knihovni funkce
```{r}
# stredni hodnota, kdyz sigma nezname
# default to dela
t.test(x = x, conf.level = 0.95, alternative = 'two.sided')$conf.int
t.test(x = x, conf.level = 0.95, alternative = 'less')$conf.int # pravostrany
t.test(x = x, conf.level = 0.95, alternative = 'greater')$conf.int # levostranny

t.test(x = x, conf.level = 0.95, alternative = 'two.sided')
```
Ostatni knihovny
```{r}
# install.packages("DescTools")
library(DescTools)
MeanCI(x)
MeanCI(x, conf.level = 0.9, sides = 'left')
MeanCI(x, conf.level = 0.9, sides = 'right')

```
```{r}
# install.packages("Rmisc") # interval spolehlivosti na podmnozina
library(Rmisc)
library(readxl)
CI(x)
data <- read_xlsx('dataE.xlsx')
group.CI(data$mprij ~ data$pohlavie, data = data)
group.CI(mprij ~ vzdelanie + pohlavie, data = data)

```
Overeni metody, montecarlo simulace
```{r}
k <- 0
for (i in 1:100) {
  a <- rnorm(30, 0, 1);
  is <- t.test(a)$conf.int
  if (0 <= is[1]) { k <- k + 1 };
  if (0 >= is[2]) { k <- k + 1 }
}
k
```
Interval spolehlivosti pro sigma oboustrane a jednostranne
```{r}
IS <- c((n - 1) * var(x) / qchisq(1 - alpha / 2, df = n - 1), (n - 1) * var(x) / qchisq(alpha / 2, df = n - 1)) # je to ok, nelhal prodejce
ISl <- c((n - 1) * var(x) / qchisq(1 - alpha, df = n - 1), Inf)
ISr <- c(0, (n - 1) * var(x) / qchisq(alpha, df = n - 1))
```
Odhad binomickeho, odhaduju p

PR: Ze 100 respondentu 15 vyjadrilo ochotu dat se zaockovat akcinou abc. Bodovy odhad 15/100, intervalovy odhad 95% vypocitat.
```{r}
prop.test(x=15, n=100)$conf.int
binom.test(15, 100)$conf.int


plot(function (x) dnorm(x, 0, 1))
plot(function (x) dt(x, df=2), from = -3, to=3, col='red', add=T)
plot(function (x) dt(x, df=2), from = -3, to=3, col='green', add=T)

```

