---
title: "R Notebook"
output: html_notebook
---

Resty z minula:

Dvojvyberove neparove testy pro nezavisle vybery.
Prv, jak testuju rovnost strednich hodnot, je potreba overit rovnost disperze, podle vysledku bolime postup dale.

Neparovy test, rovnost disperzi

Dva druhy plasticke hmoty sme vystavili svetlu po dobu 6 mesicu. Merili sme odolnost vuci svetlu po dobu 6 mesicu.
Vysledkyy sou dane (odolnost vuci svetlu v dnech). Radi bysme se rozhodly pro prvni druh. Testujte hypotezu
o rovnake odolnosti vuci svetlu.

Nejdriv se musi testovat rovnost disperse. Pouzijem ration hypotezu.
dx/dy = 1 se testuje.
```{r}
library(DescTools)
library(EnvStats)
prvy <- c(85, 87, 92, 80, 84, 86)
druhy <- c(89, 89, 90, 84, 92)

var.test(prvy, druhy) # pro 2 ds, porovnani disperze
```
p > 0.05, potvrzuji H0

Ted se teprv da testovat rovnost strednich hodnot. Neparovy

```{r}
t.test(prvy, druhy, paired = F, var.equal = T)
```
0.17 > 0.5 nezamitam hypotezu o strednich hodnotach. Sou tam statisticky nevyznamne rozdely.

Priklad, kdyz se disperze nerovnaji.

Firma kupuje ochranne pracovne prostredky od 2 dodavatelu. Dlzky dodavek v dnech na hladine vyznamnosti alpha = 0.05.
Testujte hypotezu, ze delky dodani sou stejne.
```{r}
aa <- c(10, 12, 15, 25, 18, 20, 15, 25, 30)
bb <- c(15, 15, 18, 10, 16, 12, 15)

var.test(aa, bb) # p 0.03 < 0.05 => nemaji stejne disperze
t.test(aa, bb, paired = F, var.equal = F) # fischer ratio test
```
p value 0.09 > 0.05, je to ok, statisticky se vyznamne nelisijou

jeste by to chtelo vybrat firmu s mensima rozpltylama. Bb je lepsi.
```{r}
var(aa); var(bb)
```

Nova latka - analyza rozptylu, ANOVA, vice vyberu, porovnani strednich hodnot.
Nejdriv jednofaktorova. Dissperze musi byt stejna, vsechno normalni.

Testujeme hypotezu, ze stredni hodnoty vice jak 2 trid se rovnaji.Test se upravi na test nulovosti tridicich faktoru.
H0: alpha1 == alpha2 == ... == alphaI

Podminka normalita trid a rovnost disperzi. Jinak se pouzije jiny test, napr. Kruskall-Wallison. Je dobre vizualizovat.
Musijou se data faktorizovat.

Testujte hypotezu, jetsli vzdelani (vseobecna, odborna, vysoka) ma vliv na vysku prijmu. Faktor vzdelani je
statisticky nevyznamny, nema vliv na vysku prijmu.

```{r}
install.packages('ggpubr')
library(readxl)
library(RColorBrewer)
library(ggplot2)
library(ggpubr)

data <- read_xlsx('dataE.xlsx')

vzdelanie <- factor(data$vzdelanie)
vzdelanie1 <- subset(data, data$vzdelanie == 1)
vzdelanie2 <- subset(data, data$vzdelanie == 2)
vzdelanie3 <- subset(data, data$vzdelanie == 3)
```
test normality a test rovnosti disperze, shappiro wilk
```{r}
shapiro.test(vzdelanie1$mprij)$p.value
tapply(data$mprij, data$vzdelanie, shapiro.test)
```
Je to normalne rozdeleny vsechno.

Na disperzi se pouziva Bartletuv test

```{r}
bartlett.test(data$mprij, vzdelanie)
```
OK, disperze v tride sou naopak.

Dem nejdriv testovat, pak analyzovat
```{r}
anova <- aov(data$mprij~vzdelanie)
summary(anova)
```
Zamitam H0, du zkontrolovat, co sedi a nesedi (postesty). Faktor vzdelani je statisticky vyznamny a ma vliv na prijem.
Najcastejsi Tukkihy test. Scheffe test se taky muze pouzit vzdy.
```{r}
tpt <- TukeyHSD(anova)
tpt
```
1. a 2. sou stejny, s tou treti to nesedi.

```{r}
plot(tpt)
```
Zaver, testem i grafycky  sou vyznamne rozdily mezi 3-1 a 3-2. tridy 1, 2 muzu povazovat za stejne.


Grafy, ktery patri k analyze rozptylu. Vhodny pred vypoctama.
```{r}
library(vioplot)
boxplot(data$mprij~vzdelanie, col = brewer.pal(3, "Blues"), ylab = "Prijem", main = "Prijem vzhladom na vzdelanie")
vioplot(data$mprij~vzdelanie, col = brewer.pal(3, "Blues"), ylab = "Prijem", main = "Prijem vzhladom na vzdelanie")
```
```{r}
prijem <- data$mprij
tmp <- data.frame(vzdelanie, prijem)
# ggline(tmp, x='vzdelanie', y='prijem', add = C('mean_se', "jitter", "violinplot"))
```
Dvojfaktorova ANOVA (vek, typ lecby)
Dve hypotezy. Plus treti muze byt na interakce.

Mereni se deli do podmnozin podle dvou faktoru. Radkovy faktor je statisticky nevyznamny a ze sloupcovy faktor
je statisticky nevyznamny. Zatim bezinterakci.

Normalni rozdeleni plus disperze se musi kontrovat. Tady se predpoklada, ze to plati.

Meereni v labaku, F1 = 2 laboranti, F2 = 4 pristroje
```{r}
anova2 <- read_xlsx('anova2.xlsx')
laborant <- factor(anova2$laborant)
pristroj <- factor(anova2$pristroj)
deg <- factor(anova2$deg)

an2 <- aov(anova2$deg~laborant+pristroj) # + laborant * pristroj je na interakce
summary(an2)
```
Laborant ma vliv na mereni. Pristroj taky ma vliv na mereni.
Musijou se udelat post testy zas.
```{r}
tpt <- TukeyHSD(an2)
summary(tpt)
```
```{r}
boxplot(anova2$deg~anova2$laborant, col = brewer.pal(3, "Blues"))
```

```{r}
boxplot(anova2$deg~anova2$pristroj, col = brewer.pal(3, "Blues"))
```
```{r}
deg <- anova2$deg
p1 <- data.frame(laborant, deg)
p2 <- data.frame(pristroj, deg)

```
```{r}
ggline(p1, x='laborant', y='deg', add = c('mean_ci', 'jitter', 'violin'))
```
```{r}
ggline(p2, x='pristroj', y='deg', add = c('mean_ci', 'jitter', 'violin'))

```
```{r}
interaction.plot(laborant, pristroj, deg, col = c(1, 4))
```
```{r}
interaction.plot(pristroj, laborant, deg, col = c(1, 3))
```


