---
title: "R Notebook"
output: html_notebook
---

Ze spojitych dat.
Neparametricky mene citlive, malo dat

Test nahodnosti - regresni analyza a analyza casovych rad.

H0: data sou nahodna, H1: data nejsou nahodna

### Wald wolfovitz test - test serii.

Linka mhd rano projde trasu rychlosti 8km/h. Navrhla se mala zmena trasy s cilem zrychlit prumernou rychlost.
Mereni mame 10, testujte nahodnost mereni.

hodnoty pod, median je uprostred
nahodne by se meli stridat nad a pod medianem
hlavne na odhaleni trendu v datech

```{r}
library(randtests)
v <- c(7.7, 7.8, 8.5, 7.8, 7.9, 9, 7.5, 8.2, 9.3, 8.1)
runs.test(v, plot = T)

```
### Alternativy u Wolfovitz

Normalne to nema smys, pouziva se to v casovych radoch.
Autokorelace - ovlivnuje to ty dalsi hodnoty hodnota predchozi (nebo 2, 3, ...)
negativ - strida se znaminko
```{r}
runs.test(v, alternative = 'left.sided')
```
### Turning point test
test bodu obratu
taky na rendomness, ale citlivy na periodicitu
kriticky bod - lokalne minimum, nebo maximum.
data stejny jako nahore

Fakt sou nahodne ty data.
```{r}
turning.point.test(v)
```
# Neparametricky test
ekvivalenty k parametrickym
u par stredni hodnota
u nep median

vetsinou sou testy tvrzeni o medianu

### Znaminkovy test
Nema zadny pozadavky na data, slabi.
I zesikmene data to dava.
Sila je 1-B
Tvar hypotezy je H0: med = c

Zmenila se prumerna rychlost? budeme testovat
m = 8km/h

Jiny nez sign nemuzu pouzit, protoze to je zesikmeny

```{r}
# alternativa by mela byt less
library(BSDA)
SIGN.test(v, md=8)
# je to stejne rychli, psravne by se melo testovat na alternativu less.
```
Pri opracovani soucastej do PC se dosahuje prum hodnoty kvality 4.4. Nova hodnota opacovani zavadime.
Zmerili sme to novou metodou. Testujte, ze kavalitativna vlastnost je stejna.

```{r}
x <- c(4.5, 4.3, 4.1, 4.9, 4.6, 3.6, 4.7, 5.1, 4.8, 4, 3.7, 4.4, 4.9, 4.9, 5.2, 5.1, 4.7, 4.9, 4.6, 4.8)
boxplot(x, horizontal = T) # neni to moc simetricky, kdybz to vypadalo symetricky, tak pouziju lepsi test
```
```{r}
library(moments)
skewness(x) #
SIGN.test(x, md=4.4) # zase nezamytam, je to stejna kvalita, 0.06
# alternativa less
SIGN.test(x, md=4.4, alternative = 'less') # totok je lepsi testovat, nez na rovnost
# data vlastnost se zlepsila
```

Da se pouzit i jako alternativa paroveho testu

SOu dany casy v sekundach, jak dlouho resili zaci ulohy z pametoveho pocitani. Zlepsili se v pocitani na podrohy?

```{r}
pred <- c(87,61,98,90,93,74,83,72,81,75,83)
po <- c(50,45,79,90,88,65,52,79,84,61,52)

SIGN.test(pred - po, alternative = 'less')
# zlepsili se p hodnota je vetsi jak 0.05
```
```{r}
boxplot(pred, po)
```

### Sign rank test - Wilcoxov test
neparametricky o stredni hodnote, testujeme median,
muzeme z toho udelat i parovy test
vyzaduje symetrii dat

12 pokusnych osob mele nezavisle na sobe odhadnout, kdy od daneho signalu uplyne jedna minuta. Doted to bylo symetricke ten omyl.
Dokazte, ze sledovane osoby meji dobry odhad casoveho intervalu.

median = 60

```{r}
y<-c(53,48,64,45,55,63,51,66,56,54,62,58)
skewness(y) # malinko doleva, ale skoro nula
boxplot(y, horizontal = T) # od medianu doprava a doleva je to asi na stejno, fakt by to melo byt symetricke
```
```{r}
wilcox.test(y, mu=60)
# p hodnota je vetsi jak 0.05, osoby to umijou odhadnout tu delku.
# kdyz se opakujou hodnoty, tak se delaj korekce, neni to uz exaktni.
```
parovy test wilcox

pametove pocitani resil wilcoxonem
```{r}
wilcox.test(pred, po, alternative = 'less') # porad, ze se zlepsili.
```
Dvojvyberovy Wiltox = Mann Whitney test, je tam modifikace
Rovnost medianu pro nezavisle mereni.

Hypoteza je, ze distribucni funkce se rovnaji, v praxi testuju median.
Zalozeny na poradich.

Neparametricka alternativa k neparovemu t-testu.

Pokud sou na prvni pohled vyrazne nepodobne (odlisne disperze), tak delam KS dvojvyberovy test radeji.
Nejdriv test pro disperze neparametricky.

Z produkce dvou firem sme vybrali vyrobky n=10 a m=8 vyrobku. Nezavisly experti hodnotili kvalitu pridelenim bodu.
Testujte Hyp, ze jejich kval vlastnosti sou stejne.
```{r}
x<-c(420,560,600,490,550,570,340,480,510,460)
y<-c(400,420,580,470,470,500,520,530)
boxplot(x, y, horizontal = T)
# median asi sedi podobnost tam je, ale disperze je asi jina, musi se overit
```
pro Levene je potreba si upravit data, faktorizace
```{r}
library(lawstat)
df1 <- data.frame("Body"=c(x, y), "Firma"=rep(c(1, 2), times=c(10, 8)))
levene.test(df1$Body, df1$Firma)
# p hodnota je vetsi jak0.05, je to ok, nemusim pouzit KS test, ale silnejsi dvojvyberovy Wilcoxonov.
```

```{r}
wilcox.test(x, y)
# nezamitam H0. Nezamitam rovnost medianu. Kvalitativne vlastnosti sou stejne.
```
De i KS test. Taky nezamitam.
```{r}
ks.test(x, y)
```
Posledni test - ekvivalent analyze rozptylu.

### Kruskal-Wallis
neparametricky k anove alternativa.
rovnost medianu, ale ve skutecnosti je hypoteza o rovnosti distribucnich funkci, nebo rovnosti rozdeleni.
Taky potreba faktorizovat jako v anove (normalita a rovnost disperzi).

Zaznamenali sme vykon stroju tri znacek na hladine vyznamnosti alpha =0.05, testuje H, ze vykony sou stejne.
, ze druh znacky je nevyznamny.

```{r}
data<-data.frame("vykon"=c(53,47,46,61,55,52,58,54,51,51,49,54),
"stroj"=c(rep(1,3),rep(2,5),rep(3,4))) # tri znacky

data$stroj <- factor(data$stroj)
boxplot(data$vykon~data$stroj) # taky se budou delat post-testy
```
```{r}
kruskal.test(data$vykon~data$stroj) # fakt se to odlisuje, chcem vedet, ktery se lisijou.
```
```{r}
library(dunn.test)
dunn.test(data$vykon,data$stroj) # CW uz je v tom zahrnutej
dunn.test(data$vykon,data$stroj, altp = T, list = T) # nepulena alpha
# rozdil mezi 1 a 2 pouze, ostatni se neodlisuji.
```
