---
title: "R Notebook"
output: html_notebook
---

# Korelacni analyza

Analyza 2D (multiD) stat soubor, Zajima nas, jestli se slozky ovlivnuji (koreluji).

Data byli namereny po dvojcich.

Kovariance - nejaka lin zavislost. Toto je 0(zavisle), !=0(nezavisle).

Cena pevnych disku (y - nezavisla) a kapacita (x - nezavisla), zva a neza zatim nemusim resit.
Spocitejte vektor strednich hodnoty, kovarinaci, testujte 2D normalitu, vizualizujte.

```{r}
library(ggplot2)
x <- c(160, 250, 320, 500, 750, 900, 1000, 1500, 2000)
y <- c(789, 800, 851, 874, 1193, 1200, 1335, 1704, 2073)

# 100 pro bude lin zavislost
plot(x, y, type = 'b')

```

```{r}
# mean
c(mean(x), mean(y))
# basic kovariance (Pearsson), interpretovani kovariance tady nejde
cov(x, y);
cov(x, y, method = "spearman")
cov(x, y, method = "kendall")
```

normovani -> korelacni koeficient, uz je to interpretovatelny
jen lin zavislost
0.99 - silna lin zavislost, prolozi se to lin primkou

X, Y normalne rozdelene a korelacni koef => muzu rict, ze sou fakt zavisle.

Dobry je spociatat vsechny 3
```{r}
cor(x, y) # citlivy na vybocujici hodnoty
cor(x, y, method = 'spearman')
cor(x, y, method = 'kendall') # ruzny modifikace, neberou se poradi, ale pary, ktery sou souhlasny, nesouhlasny
```

Test pro korelacni koeficient
H0: ro  = 0, H1: ro != 0

Test jen po normalne rozdelene data, multinormalita se musi checknout.
Je to normalni, p hodnota > 0.05
```{r}
library(mvnormtest)
data <- rbind(x, y)
mshapiro.test(data)
```
```{r}
library(ggpubr)
data1 <- data.frame(x, y)

# data, regresni primka, IS pro regresni primku, hodnotu kor coeficienta pearsonova, p hodnota pro test nulovosti
# koeficientu, p hodnota < 0.05, zamitam H0 (korelacni je nulovy), neni ve skutecnosti nulovy.
ggscatter(data1, x = 'x', y = 'y', add = "reg.line", conf.int = T, cor.coef = T) # otestoval se i korelacni koeficient na 0, zamitly bysme hypotezu o nulovosti
```

Testy
U vsech vidime, ze to neni 0, souvisi to spolu.
```{r}
cor.test(x, y)
cor.test(x, y, method = 'kendall')
```
### Simlulace
simulace nezavislych dat, lin zavislych a slouzitejsich dat + korelacni koeficienty.

Lin nezavisle
```{r}
xx <- rnorm(100, 2, 4)
yy <- rnorm(100, 1, 1)

plot(xx, yy)
cor(xx, yy)

df <- data.frame(xx, yy)
ggscatter(df, x = 'xx', y = 'yy', add = "reg.line", conf.int = T, cor.coef = T)
```
Lin zavisle
```{r}
xxx <- 1:100 + xx
yyy <- 2 + 3 * xxx + yy
df <- data.frame(xxx, yyy)
ggscatter(df, x = 'xxx', y = 'yyy', add = "reg.line", conf.int = T, cor.coef = T)
```

Slozitejsi zavislost. Evidentne sinusoida.
```{r}
x3 <- 1:100
y3 <- sin(x3) + rnorm(100, 0, 0.5)
plot(x3, y3, type = 'b')
cor(x3, y3) # skoro 0,
```

3D data, korelacna analyza pro vicerozmerny vektor. Zavislosti mezi vicero slozkami.
Sou tam uz korelacni matice.

```{r}
library(carData)
library(car)
head(mtcars) # bez kategorialnich da

car1 <- mtcars[, c(1:7)]
cor(car1)
library(corrplot)
corrplot.mixed(cor(car1))
```
I testy nulovosti corr koef se naji udelat naraz
```{r}
library(Hmisc)
rcorr(as.matrix(car1))
```
Podobny vysledek, jina funkce.
```{r}
library(correlation)
correlation(car1)
```
Dalsi grafy na odhaleni souvislosti.
```{r}
library(readxl)
data <- read_excel('dataE.xlsx')
str(data)

# prijem a strava asi koreluji
pairs(data[, c('vek', 'mprij', 'mstrava')])
```

```{r}
cor(data$mprij, data$mstrava) # celkem dost
cor(data$vek, data$mprij) # nizky
```
```{r}
library(GGally)
ggpairs(data[, c('vek', 'mprij', 'mstrava')]) # hezci graf, p hodtoty, hustoty pro promennou.
```
```{r}
# pro podmnoziny
# podel pohlavi
ggpairs(data, columns = 2:4, aes(colour=pohlavie)) # hezci graf, p hodtoty, hustoty pro promennou.
```
Zaklad regresni analyzy. Pokud vysoka mira zavislosti linearni, tak regresni analyza. Snazim se zavislost popsat funkci.
Data o diskach z 1. prikladu.

```{r}
lr1 <- lm(y ~ x) # je tam preddefinovana konstanta
lr1 # lin zavislost popsana primkou, y=609.66 + 0.72x
summary(lr1)

# mutiple R-squared 98 proc dat tim dokazu popsat.
# posledni radek H0: netreba modelovat, y je konstanta H1: ma smysl modelovat primkou.
```
